【裁判字號】    89,交聲,10
【裁判日期】    890531
【裁判案由】    違反道路交通管理處罰條例聲明異議
【裁判全文】
臺灣苗栗地方法院交通事件裁定                      八十九年度交聲字第一○號
    異議人即
    受處分人  乙○○○
右列受處分人因違反道路交通管理處罰條例案件，對於交通部公路局新竹區監理所苗
栗監理站八十九年二月二十一日苗稽駕字第五四—一八○八九三號及第五四—一八○
八九四號裁決書所為之處分，聲明異議，本院裁定如左：
    主  文
原處分撤銷。
乙○○○不罰。
    理  由
一、原處分意旨略以：本件受處分人乙○○○於民國（下同）八十八年六月十七日上
    午十時五十二分許，騎乘車號ＩＬＧ—七五九號重型機車在新竹縣寶山鄉○○路
    ○號路段，因不服從交通勤務警察指揮和機車駕駛人及附載座人未戴安全帽，為
    新竹縣警察局竹東分局寶山分駐所警員甲○○逕行舉發，命受處分人於同年七月
    二十二日前到案，受處分人不服而於同年六月二十八日向原處分機關提出申訴，
    經原處分機關函請舉發單位即新竹縣警察局竹東分局為查處情形後，仍認受處分
    人有前開違規行為，原處分機關乃以受處分人有違反道路交通管理處罰條例第六
    十條第二項第一款（逕行舉發之警員誤載為第六十條第一項第一款）及第三十一
    條第三項之規定，而對受處分人乙○○○處以新臺幣（下同）一千八百元及五百
    元之罰鍰。
二、原處分機關認受處分人有前開違規行為，無非以該行為已據舉發警員當場記下受
    處分人所有之前揭車號機車查明屬實，並有新竹縣警察局竹東分局掣開之竹縣警
    交字第一八○八九三號、第一八○八九四號違反道路交通管理事件通知單及八十
    九年二月十六日竹縣警字第六三八號函各一紙附卷足憑，為其所依憑之論據。受
    處分人聲明異議意旨則略以：八十八年六月十七日當日，伊之機車停放於家中並
    未借他人行駛，更從未行駛於該處違規路段，逕行舉發之警員有誤判之疑等語。
三、按車輛係指在道路上以原動機行駛之汽車（包括機器腳踏車）或以人力、獸力行
    駛之車輛；汽車駕駛人，駕駛汽車不服從交通勤務警察依法令執行交通指揮、稽
    查任務人員之指揮或稽查者，處新臺幣九百元以上一千八百元以下之罰鍰，道路
    交通管理處罰條例第三條第八款及第六十條第二項第一款分別定有明文。又道路
    交通管理處罰條例之立法目的乃為加強道路交通管理，維護交通秩序，確保交通
    安全，其本質在維持行政上之秩序，達成國家維持交通秩序之行政目的，因而，
    對於違反本條例所規定行政上義務之行為人科以制裁，其性質上屬於行政罰，準
    此，其處罰對象必限於違反行政上義務之人倘非違反行政上義務之行為人，則無
    受行政罰之理由。次按，道路交通管理處罰條例第六十條第二項第一款，其構成
    要件中明定，須為汽車駕駛人，駕駛汽車而有不服從交通勤務警察依法令執行交
    通指揮、稽查任務人員之指揮或稽查者，方得處以罰鍰之制裁，從而，倘非汽車
    駕駛人，自非本條處罰之對象。再依同條例第八十五條第三項規定，本條例關於
    車輛駕駛人之處罰，如應歸責於車輛所有人者，處罰車輛所有人，然依該條例第
    六十條第二項第一款乃在對駕駛汽車之人，當場不服從交通勤務警察依法令執行
    交通指揮、稽查任務人員之指揮或稽查者，施以制裁，其應歸責者乃汽車駕駛人
    ，核該條情形並無可歸責於汽車所有人。
四、經查：本件舉發警員甲○○於本院八十九年五月十一日調查時供稱：「是我取締
    ，告發單是我製作，是在巡邏時有半小時的定點檢查，發現一部機車騎士未戴安
    全帽，使用指揮棒攔下他，他雖有停下，但他突然轉頭離去，此時已有記下車號
    ，便馬上查，並不是失竊車，車號是我自己記下的，便逕行舉發，當時機車是兩
    人共乘，都是男的，當時查出的車主是位太太的，但目前現場這位太太（指受處
    分人乙○○○）我沒見過，當時騎車人是男的。」、「車子很近，車牌有看到，
    但機車顏色已不記得，印象中好像是綠色的，也來不及拍照，另一位同事沒看到
    ，車牌應沒有記錯。」等語；另受處分人乙○○○於本院八十九年五月十一日調
    查時亦供稱：「當天機車沒有騎出門，也沒有借別人，我有兩個兒子，一個在台
    東上班，一個在台北南港上班，都沒有騎機車，我有機車是一二五ＣＣ的，不是
    輕型的，是我專用的，我接到罰單時便向警局查詢，因我的機車都不借人，機車
    號碼沒有錯，開罰單的時日當時我在家綁粽子。」等云，是以本件舉發警員甲○
    ○及受處分人乙○○○之上開供述以觀，本件違規行為人應係一不詳姓名年籍之
    男性，而非為女性之本件受處分人，又雖舉發警員所舉發車號ＩＬＧ—七五九號
    之重型機車確屬受處分人所有，然查現今臺灣地區使用之車牌偽造情形嚴重，縱
    然車牌號碼相同，亦難遽認即係受處分人所有之車輛，是本件實際之違規行為人
    既非受處分人，揆諸首揭規定，自無道路交通管理處罰條例第八十五條第三項規
    定之適用，且舉發警員所舉發之機車車號又有可能是他人偽造受處分人所有之前
    揭車號車牌懸掛於自己之機車上，即難認受處分人有原處分意旨所載之前開違規
    行為益明，從而原處分機關不察，逕對受處分人為前開裁罰，即難認為有理由，
    應認本件受處分人之異議為有理由，自應由本院將原處分機關之處分撤銷，諭知
    受處分人不罰，以資適法。
據上論斷，應依道路交通案件處理辦法第二十條前段，裁定如主文。
中      華      民      國      八十九      年    五    月    三十一    日
                                      臺灣苗栗地方法院交通法庭
                                          法  官  陳  鴻  斌
右正本證明與原本無異
如不服本裁定應於送達後五日內向本院提出抗告狀
                                          書記官  陳  文  聰
中      華      民      國      八十九      年    六    月      二      日


司法院資訊處製作；財團法人民間司法改革基金會備份。
